臺灣臺東地方法院民事裁定　　　　　　 100年度事聲字第40號
異　議　人
即　債權人　林圓淑
相　對　人
即　債務人　賴傳盛
上列當事人間因拍賣抵押物強制執行事件，異議人對於本院民事
執行處司法事務官於中華民國100年9月13日所為99年度司執字第
12333號之裁定聲明異議，本院裁定如下：
    主  文
異議駁回 。
    理  由
一、按強制執行事件，由法官或司法事務官命書記官督同執達員
    辦理之。本法所規定由法官辦理之事項，除拘提、管收外，
    均得由司法事務官辦理之。強制執行程序，除本法有規定外
    ，準用民事訴訟法之規定，強制執行法第3條及第30條之1分
    別定有明文。次按司法事務官處理事件所為之處分，與法院
    所為者有同一之效力。當事人對於司法事務官處理事件所為
    之終局處分，得於處分送達後10日之不變期間內，以書狀向
    司法事務官提出異議。司法事務官認前項異議有理由時，應
    另為適當之處分；認異議為無理由者，應送請法院裁定之。
    法院認第1 項之異議為有理由時，應為適當之裁定；認異議
    為無理由者，應以裁定駁回之，民事訴訟法第240條之3及第
    240條之4亦分別定有明文。查本件異議人於民國100年9月16
    日《見本院 99年司執字第12333號卷二（下稱執行卷二）第
    145 頁送達證書》收受本院民事執行處司法事務官於100年9
    月13日所為 99年度司執字第12333號裁定（下稱原裁定），
    嗣於100年9月22日對原裁定聲明異議，係於法定期間內提出
    異議，此有民事聲明異議狀上有本院收文戳印章在卷可稽（
    見本院卷第 2頁），本院民事執行處司法事務官認為其異議
    無理由而送請本院為裁定，經核與上開條文規定及意旨相符
    ，先予敘明。
二、本件聲明異議意旨略以：相對人向異議人借款新臺幣（下同
    ）500萬元，並以相對人所有10筆土地設定600萬元之最高限
    額抵押權與異議人以作擔保，亦簽發未載到期日，面額500
    萬元之本票乙紙交付與異議人。經異議人於90年 1月間向相
    對人提示該本票仍未獲給付，因此可依民法第203條及第233
    條第1項之規定請求相對人給付自90年 2月1日起至100年8月
    30日按週年利率5％計算之利息262萬元。又本件抵押權擔保
    之債權額為最高限額600 萬元，因利息不以登記為必要。從
    而本金500萬元及利息100萬元部分，應受抵押權效力所及，
    超過600 萬元之部分，仍有一般債權效力，亦應併入一般債
    權分配之，然本院執行處之100年7月28日分配表，未將利息
    分別列入優先債權及一般債權，顯非適法等語。並聲明：廢
    棄原裁定，並裁准更正分配表將利息列入分配。
三、原裁定係以：本院 99年度司執字第12333號拍賣抵押物強制
    執行事件（下稱系爭執行事件）於100年6月21日特別變賣程
    序之減價拍賣當日無人應買，經異議人（即參與分配債權人
    ）到院聲明以債權抵繳之方式依拍賣底價承受本件拍賣標的
    。嗣本院於製作分配表後，於100年7月28日檢附同年月27日
    印製之分配表，發函請各當事人表示意見，並指定同年9月6
    日為分配期日，該函已於同年8月1日送達異議人之送達代收
    人李明智簽收，惟異議人遲至同年9月7日始就上開分配表內
    容聲明異議並主張更正分配表，與強制執行法第39條第 1項
    所訂，異議人就分配表之異議應於分配期日1日前（即100年
    9月5日）提出之規定不合，異議人未遵期對分配表提出異議
    ，其異議顯不合法，即以裁定駁回之等語。
四、按債權人或債務人對於分配表所載各債權人之債權或分配金
    額有不同意見者，應於分配期日 1日前，向執行法院提出書
    狀，聲明異議，強制執行法第39條第 1項定有明文。此「分
    配期日1日前」之規定，係85年10月9日新修正時所增定，其
    立法理由為「強制執行法關於分配表之異議，規定『於分配
    期日前』為之，文義欠明，致實務上常有於實行分配前 1分
    鐘尚為異議之情事，不惟拖延分配程序，使他債權人之債權
    難獲及時實現。且其以書狀為異議者，法院收文單位，經收
    文、分文、登簿、送件等作業程序，到達承辦法官、書記官
    時，分配期日早已終結。執行法院不知其異議而按原定分配
    表分配完畢。難於補救，滋生困擾。爰修正為『應於分配期
    日1日前』為之，以免窒礙。」，此乃民法第119條所稱「法
    令所定之期日及期間除有特別訂定」之規定，是以遵守法定
    期間，為對於分配表聲明異議之合法要件，有如異議逾期，
    不論是否確有異議理由，均應予駁回。
五、經查，系爭執行事件經參配分配之債權人（即異議人）聲明
    以債權抵繳承受執行標的物後，本院執行處於100年7月27日
    製作分配表，並於同年 7月28日發函請各當事人表示意見，
    並指定同年9月6日為分配期日實行分配，且該函業於100年8
    月 1日送達異議人之送達代收人李明智等情，此有本院執行
    處100年 7月28日東院嵩99司執天字第12333號函稿及本院送
    達證書（見執行卷二第104頁及第107頁）在卷可參。然本件
    異議人遲至100年 9月7日始向本院提出民事聲明異議狀聲明
    異議，此有該異議狀上本院收文日期戳印（見本院執行卷二
    第123 頁）在卷可按，其提出聲明異議之時間已在分配期日
    之後，顯已逾「分配期日 1日前」之法定期限，此為法律強
    制規定，無論抗告人之異議是否有理由，均因逾期而不合法
    ，應予駁回。從而，異議人於100年 9月7日所提出之聲明異
    議為不合法，原裁定駁回抗告人之異議，於法即無不合，異
    議人其再持上開異議理由而聲明異議，為無理由，應予駁回
    。
六、據上論結，本件異議人之異議為無理由，依強制執行法第30
    條之1、民事訴訟法第240條之4第3項後段，裁定如主文。
中    華    民    國   100    年    11    月    21    日
                      民事庭  法  官  楊憶忠
以上正本係照原本作成。
如對本裁定抗告須於裁定送達後10日內向本院提出抗告狀，並應
繳納抗告費新臺幣1,000 元。
中    華    民    國   100    年    11    月    21    日
                              書記官  林建成